臺灣臺中地方法院刑事判決　　　　　　 100年度易字第2916號
公　訴　人　臺灣臺中地方法院檢察署檢察官
被　　　告　王博甫
上列被告因詐欺案件，經檢察官提起公訴（100年度偵字第17338
號）被告於準備程序中就被訴事實為有罪之陳述，經告以簡式審
判之旨，並聽取意見後，本院合議庭裁定由受命法官獨任進行簡
式審判程序，判決如下：
    主    文
王博甫幫助犯詐欺取財罪，處有期徒刑貳月，如易科罰金，以新
臺幣壹仟元折算壹日。
    犯罪事實及理由
一、王博甫依其智識程度及一般日常生活經驗，能預見如將個人
    之金融機構帳戶資料交付予真實姓名年籍不詳之人使用，該
    他人有可能以所取得之金融機構帳戶資料遂行財產犯罪之目
    的，仍基於縱若取得其提供之金融機構帳戶資料之人，自行
    或轉交他人用以實施詐欺取財等財產犯罪，供作財產犯罪被
    害人匯款帳戶之用，亦不違背其本意之幫助他人詐欺取財之
    不確定故意。因缺錢欲借款新台幣2萬元，經撥打夾報刊登
    「小額信貸免押免保當日放款」廣告上所載電話後，對於該
    自稱「張先生」之姓名年籍不詳之某成年男子表示該公司借
    款不收身分證、健保卡，只收可存錢進去之金融卡時，雖覺
    有異，仍於民國99年4月7日下午4時許，基於上開之幫助犯
    意，在國道三號高速公路草屯交流道下某便利商店，將其所
    有彰化商業銀行霧峰分行之帳戶（帳號：000-000000000000
    00號）金融卡及密碼，交予自稱張先生之成年男子。嗣該詐
    自稱「張先生」之人取得前揭帳戶資料後，旋與所屬犯罪集
    團成員共同基於意圖為自己不法所有之犯意聯絡，於99年4
    月7日下午17時51分許，該詐騙集團成員以電話向徐苡齡佯
    稱為奇摩拍賣賣家，因購物付款方式誤植，要徐苡齡至ATM
    操作更正，徐苡齡陷於錯誤，而於當日下午19時24分、20時
    零8分許，依詐騙集團成員指示，接續匯款新臺幣3萬8989元
    (即2萬9989元、9千元)至王博甫之上開帳戶內。另於99年4
    月7日晚上8時21分許，該詐騙集團成員以電話向葉劉恆佯稱
    為奇摩拍賣人員，因購物付款方式誤植，要葉劉恆至ATM 操
    作更正，葉劉恆陷於錯誤，而於當日下午21時42分許，依詐
    騙集團成員指示，匯款新臺幣2萬4998元至王博甫之上開帳
    戶內。嗣徐苡齡、葉劉恆發覺可疑，報警處理，而循線查獲
    上情。
二、證據清單：
（一）被告王博甫於本院準備程序及審理時之筆錄。
（二）證人即被害人徐苡齡、葉劉恆之警詢筆錄。
（三）被害人提供之郵局及彰化銀行之自動櫃員機交易明細表影
      本、被告彰化商業銀行霧峰分行上開帳戶之開戶資料暨交
      易明細表。
三、按刑法上之故意，分直接故意（確定故意）與間接故意（不
    確定故意），「行為人對於構成犯罪之事實，明知並有意使
    其發生者」為直接故意，「行為人對於構成犯罪之事實，預
    見其發生而其發生並不違背其本意者」為間接故意。查金融
    機構帳戶資料，屬個人交易理財重要之物品，且詐欺集團利
    用人頭帳戶轉帳詐欺之案件，近年來報章新聞多所披露，復
    經政府多方宣導，一般民眾對此種利用人頭帳戶之犯案手法
    ，自應知悉而有所預見。被告於行為時係34歲之中年人，具
    高職肄業之智識程度，並非年輕識淺之輩，有相當之社會生
    活經驗，復不否認以往貸款經驗，並無交金融卡及密碼給銀
    行之情形，且對於到銀行開戶並不困難，為何日後還錢時，
    對方不要求直接將款項匯入對方帳戶即可，亦無法解釋，是
    以，被告對於該成年人士取得其帳戶資料後，可能利用其帳
    戶實施詐欺取財犯行應有所預見，然其為順利獲取該自稱代
    張先生之男子同意借款，竟仍將上開帳戶資料交予該成年人
    士，容認他人使用其帳戶資料，則被告有幫助他人犯詐欺取
    財罪之不確定故意，可堪認定。準此，被告幫助詐欺取財之
    犯罪事證已臻明確，其犯行洵堪認定，應依法論罪科刑。
四、被告將其所有上開帳戶資料交予前述真實姓名年籍不詳之成
    年人士，係基於幫助他人共同詐欺取財之不確定故意，且所
    為屬刑法詐欺取財罪構成要件以外之行為，被告以幫助他人
    犯罪之意思而參與犯罪構成要件以外之行為。是核被告所為
    ，係犯刑法第30條第1項、第339條第1項之幫助詐欺取財罪
    ，被告係幫助犯，所犯情節較正犯輕微，爰依刑法第30條第
    2項規定，減輕其刑。爰審酌被告素行尚稱良好（見臺灣高
    等法院被告前案紀錄表）、高職肄業之智識程度、經濟勉持
    之生活狀況（見被告警詢筆錄受詢問人資料），其率行交付
    帳戶之金融卡（含密碼），導致他人取得後作為犯罪使用，
    造成警察機關追查贓款及實際犯罪行為人發生阻礙，對於社
    會治安具有相當之危害性，及被告犯罪之動機、手段、使被
    害人受有損害，且坦承犯行之犯後態度等一切情狀，量處如
    主文所示之刑，併諭知易科罰金之折算標準，以示懲儆。
五、依刑事訴訟法第273條之1第1項、第299條第1項前段、第310
    條之2、第454條第1項，刑法第339條第1項、第30條第1項前
    段、第2項、第41條第1項前段，刑法施行法第1條之1第1項
    、第2項前段，判決如主文。
本案經檢察官吳錦龍到庭執行職務
中    華    民    國   100    年    10    月    21    日
                  刑事第九庭    法  官  林靜芬
以上正本證明與原本無異。
如不服本判決應於收受送達後10日內向本院提出上訴書狀，並應
敘述具體理由；其未敘述上訴理由者，應於上訴期間屆滿後20日
內向本院補提理由書（均須按他造當事人之人數附繕本）「切勿
逕送上級法院」。
                                書記官  黃雅青
中    華    民    國   100    年    10    月    21    日